【裁判字號】    95,訴,3857
【裁判日期】    951130
【裁判案由】    毒品危害防制條例
【裁判全文】
臺灣高雄地方法院刑事判決              95年度訴字第3857號
公  訴  人  臺灣高雄地方法院檢察署檢察官
被      告  乙○○
上列被告因毒品危害防制條例案件，經檢察官提起公訴（95年度
毒偵字第7853號）及移送併辦（95年度毒偵字第8106號），本院
合議庭裁定由受命法官獨任進行簡式審判程序，判決如下：
    主  文
乙○○施用第一級毒品，累犯，處有期徒刑拾月。
    事  實
一、乙○○前因違反毒品危害防制條例案件，經國防部南部軍事
    法院以93年度和審字第239 號判處應執行有期徒刑1 年2 月
    確定，嗣於94年7 月17日假釋出監，並於同年8 月3 日假釋
    期滿視為執行完畢；另因施用毒品案件，經本院以90年度毒
    聲字第7602號裁定強制戒治後，於92年2 月23日執行完畢釋
    放。詎其復基於施用第一級毒品海洛因之犯意，自95年9 月
    3 日晚間某時起至同年月14日早上11時許止，在其位於高雄
    縣大樹鄉○○村○○路26之10號住處內，將少許海洛因摻水
    後，以針筒注射之方式，施用第一級毒品海洛因多次。嗣為
    警先後於95年9 月5 日下午1 時40分許、同月14日下午5時
    許，分別在高雄縣鳥松鄉○○路與明湖路口及高雄縣政府警
    察局仁武分局為警查獲，經採驗尿液結果，均呈嗎啡陽性反
    應，始悉上情。
二、案經高雄縣政府警察局仁武分局報告臺灣高雄地方法院檢察
    署檢察官偵查起訴及移送併辦。
    理  由
一、本件被告乙○○所犯係死刑、無期徒刑、最輕本刑為3 年以
    上有期徒刑以外之罪，其於準備程序中就被訴事實為有罪之
    陳述，經法官告知簡式審判程序之旨，並聽取公訴人、被告
    之意見後，認為適宜由受命法官獨任進行簡式審判程序，依
    刑事訴訟法第273 條之1 第1 項規定，裁定由受命法官獨任
    進行審判程序，合先敘明。
二、訊據被告乙○○對其於上揭時、地多次施用第一級毒品海洛
    因之事實均坦承不諱，而其2 次為警查獲時所採尿液，經送
    驗結果均呈有嗎啡陽性反應，此有長榮大學95年9 月20日編
    號0000000 號、9 月19日編號0000000 號確認報告各1 紙在
    卷可憑，足見其所稱於前揭時、地施用海洛因之自白，應與
    事實相符而堪採信。另查，被告前因施用毒品案件，經本院
    以90年度毒聲字第7602號裁定強制戒治後，於92年2 月23日
    執行完畢釋放，此有臺灣高等法院被告全國前案紀錄表、臺
    灣高雄地方法院檢察署刑案資料查註紀錄表各1 份在卷足參
    ，是被告於強制戒治執行完畢釋放後，5 年內再為施用毒品
    犯行，堪以認定，應予依法論科。
三、核被告乙○○所為，係犯毒品危害防制條例第10條第1 項之
    施用第一級毒品罪。其持有第一級毒品之低度行為，已為施
    用第一級毒品之高度行為所吸收，爰不另論罪。又按刑事法
    若干犯罪行為態樣，本質上原具有反覆、延續實行之特徵，
    立法時既予特別歸類，定為犯罪構成要件之行為要素，則行
    為人基於概括之犯意，在密切接近之一定時、地持續實行之
    複次行為，倘依社會通念，於客觀上認為符合一個反覆、延
    續性之行為觀念者，於刑法評價上，即應僅成立一罪。學理
    上所稱「集合犯」即屬之（最高法院95年度台上字第1079號
    判決意旨參照）。於毒品施用者在其主觀依賴毒品之心理下
    ，須持續、密接施用毒品，再犯率高，且施用次數、重量通
    常與施用毒品期間成正比，各次施用毒品之間隔愈趨密集，
    是施用毒品行為，本質上具有反覆實施之行為特性，依社會
    通念，客觀上符合一個反覆、延續性之行為觀念，依上開說
    明，施用毒品應為「集合犯」甚明。復刑法刪除第56條之修
    正理由第4 點，同認吸毒犯罪，因適用數罪併罰而使刑罰過
    度評價情形，可以實務補充解釋方式，發展「包括一罪」構
    成單一犯罪情形，以限縮數罪併罰範圍，亦同斯旨。本件被
    告前經送觀察、勒戒及強制戒治後仍未能戒除對毒品依賴性
    ，而其於本院準備程序復自承其於上開期間內之施用頻率係
    每日1 次，足認被告本件施用第一級毒品之行為，應係基於
    施用者單一意思而反覆實行，又行為模式相同，應認有常習
    、依賴性之施用行為，依一般社會健全觀念，難認其數行為
    得以強行割裂，又侵害法益亦屬單一，在法律評價上，應僅
    論以包括一罪。原起訴意旨雖僅論及被告於95年9 月5 日為
    警查獲前末次施用海洛因之犯罪事實，然移送併辦（95年度
    毒偵字第8106號）及他次施用一級毒品部分，因與本件起訴
    部分，有包括一罪之實質上一罪之關係，已如上述，為起訴
    效力所及，本院自應併予審理，附此敘明。又被告前因違反
    毒品危害防制條例案件，經國防部南部軍事法院以93年度和
    審字第239 號判處應執行有期徒刑1 年2 月確定，嗣於94年
    7 月17日假釋出監，並於同年8 月3 日假釋期滿視為執行完
    畢乙節，有臺灣高等法院被告前案紀錄表在卷可按，其於有
    期徒刑之執行完畢後，5 年內故意再犯本件有期徒刑上之罪
    ，為累犯，應依刑法第47條第1 項之規定，依法加重其刑。
    爰審酌被告前已有施用毒品之犯行，並經觀察勒戒、強制戒
    治、刑之執行後，猶不知悔改，再次施用毒品，顯見其不知
    警惕，意志不堅，勒戒處分等矯治措施對其毫無作用，惟姑
    念其犯罪後坦承犯行，查獲次數僅有2 次，且其施用期間非
    長，及施用毒品為自我戕害行為，並未危害他人等一切情狀
    ，酌情量處如主文所示之刑。
據上論斷，應依刑事訴訟法第273 條之1 第1 項、第299 條第1
項前段，毒品危害防制條例第10條第1 項，刑法第11條、第47條
第1 項，判決如主文。
本案經檢察官甲○○到庭執行職務。
中    華    民    國    95    年    11    月    30    日
                  刑事第十四庭法  官  謝  雨  真
以上正本證明與原本無異。
如不服本判決，應於判決送達後10日內，向本院提出上訴狀。
中    華    民    國    95    年    11    月    30    日
                              書記官  林  佳  慧
附錄本案論罪科刑法條：
毒品危害防制條例第10條
施用第一級毒品者，處 6 月以上 5 年以下有期徒刑。
施用第二級毒品者，處 3 年以下有期徒刑。


司法院資訊處製作；財團法人民間司法改革基金會備份。
